---
title: "chuleta_Graficos_R"
author: "Fernando Villalba"
date: "8 de febrero de 2017"
output: pdf_document
---

```{r setup, include=FALSE}
knitr::opts_chunk$set(echo = TRUE)
```

# PRIMER VISTAZO A LOS DATOS
Antes de hacer un gráfico vemos las dimensiones contenido etc. de forma rápida.

Para los ejemplos usaremos alguna veces datos incluidos en R de la librería datasets y otras veces generaremos series aleatorias rápidas:

```{r}
library(datasets) # cargamos el paquete de datos de muestra
head(cars)
dim(cars) # dimension de la tabla
names(cars)#para saber los nombres de las variables en la tabla cars

summary(cars$speed) # da el min, 25%,mediana=50%, media, 75% y max
quantile(cars$speed)
```

Ahora lo mismo para una dataframe que generamos con variables aleatorias:
```{r}
#Generamos datos aleatorios
x<-1:100
y<-rnorm(100)
df<-data.frame(x,y)
```
## SELECCIONAR SUBCONJUNTOS DE LOS DATOS

Lo más sencillo es usar el comamdo subset de R base.
subset(dataframe, condicion=="west")$pm25

## Generar series aleatorias

Para muestray ejemplos muchas veces necesitamos generar una serie de datos aleatoria:

```{r}
sample(1:12) # genera una serie de nuemeros del 1 al 12 en orden aleatoro y sin repetir
rep(c(1:5),3)# repite 1,2,3,4,5 ---- 3 veces

rep(c(0,3),each=5) # repite c 5 veces y 3 5 veces --> 0 0 0 0 0 3 3 3 3 3

```


# HISTOGRAMAS

Empezamos con los gráficos más simples de una variable, los que nos dan el histograma de frecuencia de los datos. 
/ 
```{r}
hist(cars$speed, col="green")
 # Podemos añadir una regla abajo del hist con todos los puntos
 # añadiendo rug SOLO VALE PARA 1D. nos pone una marca en cada punto de dato
rug(cars$speed)
 
hist(x, col="green", breaks=5)
rug(x)

 #añadimos linea vertical
abline(v= 1, lwd=2) # grosor 2)
 #añadimos linea vertical en la media
abline(v= median(x), col= "magenta", lwd=4) 
 # lwd=line_width=grosor 2)
 # lty=tipo linea

barplot(table(pollution$region), col="wheat", main="numero de condados por region")
```


```{r histograma1}
set.seed(42)
par(mfrow=c(1,2))                            # una fila con dos col de graficos
p1 <- hist(rnorm(500,4))                     # centrado en 4
p2 <- hist(rnorm(500,6))                     # centrado en 6
plot( p1, col=rgb(0,0,1,1/4), xlim=c(0,10))  # primer histograma

plot( p1, col=rgb(0,0,1,1/4), xlim=c(0,10))  # repetimos para la segunda grafica
plot( p2, col=rgb(1,0,0,1/4), xlim=c(0,10), add=T) # ojo con add añadimos al mismo grafico
dev.off()

```


## Histograma con ggplot2
podemos hacr u histograma más completo que diferencia por color la frecuencia

```{r}
ggplot(df, aes(y)) +
  geom_histogram(aes(fill=..count..)) +
  scale_fill_gradient("Count", low = "green", high = "red")+
  geom_density(position = "stack") 


ggplot(df, aes(x=y)) +
  geom_histogram(aes(y =..density.., fill=..count..)) +
  geom_density(lwd=1,adjust = 1/2) 

ff<-ggplot(df, aes(x=y)) +  geom_histogram(aes(y =..density.., fill=..count..)) +
  geom_density(lwd=1,adjust = 1/2) 
```


# CAJA BOX WHISPER
Para los graficos de cajas es necesario si queremos hacr categorías convertir la variable de categoría a factor.

```{r}
boxplot(cars$speed, col="blue")
#si queremos añadir una linea al boxplot, por ejemplo para marcar el limite de 12
abline(h=12)

# Grafica de cajas boxplot
airquality<-transform(airquality,Month=factor(Month))
boxplot(Ozone ~ Month, airquality, xlab="mes", ylab="ozono ppb")
```


# DISPERSIÓN x-y

Graficos x-y s puende hacer de muchas formas:

```{r pressure, echo=FALSE}
library(datasets)
head(cars)
#pintamos de la datatable cars, dos variables
with(cars, plot(speed,dist))
# lo mismo con conlor transparente 0.3 : cex cambia las fuentes multiplica escala
with(cars, plot(speed,dist,col=rgb(0,.5,.5,0.3),pch=19, cex=0.8))
# Añadimos un texto al grafico
# lo situamos en la mitad (media), parte alta 
text(mean(cars$speed),max(cars$dist),"aquí va")
# añado etiqueta a cada punto
with(cars, text(speed,dist, labels = dist,pos=4))#row.names(cars), pos = 4))
# Añadir label de datos
#text(x = speed, y = dist, labels = rownames(dataFrame), pos=4, col="red")
#--------otra -------
with(pollution,plot(latitude,pm25, col=region ))
abline(h=12,lwd=2,lty=2)


may <- subset(airquality, Month==5)
#pintamos ese conjunto
points(may$Wind,may$Ozone,col="blue",pch=17)
# ahora los meses que no son mayo
notmay <- subset(airquality, Month!=5)
points(notmay$Wind,notmay$Ozone,col="red",pch=8)
#añadimos la legenda
legend("topright",pch=c(17,8),col=c("blue","red"),legend=c("May","Other Months"))


boxplot(y~x,data=df, xlab="eje x", ylab="eje y",col.axis="blue",col.lab="red")
#añadimos un titulo:
title(main="Ejemplo de grafico x-y")
mtext("Ozone and Weather in New York City",outer=TRUE)
```
## VARIAS LINEAS
```{r}
# cumsum es suma acumulada de la serie
plot(df$x, cumsum(df$y)+3, ylab="eje y", xlab=" Eje X", type="n") # type n es que no lo pinta
lines(df$x, cumsum(df$y), type= "l", col="grey")
lines(df$x, cumsum(df$y)+1, type= "l", col="red")
lines(df$x, cumsum(df$y)+3, type= "l", col="blue")
legend("topright", pch =20, col=c("grey", "red","blue"),legend=c("gris","rojo","azul"))
```

## CON LEYENDA
```{r}
with(airquality, plot(Wind,Ozone, main="Ozono y viento en NY",pch=1))
# Añado que pinte los del mes de mayo en azul
with(subset(airquality, Month==5), points(Wind,Ozone,col="blue",pch=3))
# Añadimosuna leyenda
legend("topright", pch =c(1,3), col=c("blue","black"),legend=c("Mayo","otros"))
#añadimos linea de regresion
model<-lm(Ozone ~ Wind,airquality)
abline(model,lwd=2)
```



# VARIAS GRAFICAS JUNTAS
```{r}
library(datasets) 

#ahora un grafico de 3 graficas
par(mfrow = c(1, 3),mar = c(4, 4, 2, 1), oma = c(0, 0, 2, 0))
plot(airquality$Wind,airquality$Ozone,main="Ozone and Wind")
plot(airquality$Solar.R,airquality$Ozone,main="Ozone and Solar Radiation")
plot(airquality$Temp,airquality$Ozone,main="Ozone and Temperature")
mtext("Ozone and Weather in New York City",outer=TRUE)
dev.off()
```
# PALETA DE COLOR PERSONALIZADO
podemos usar una de las 627 predefinidas en la variable `colors()` del siguiente modo:

```{r}

# para ver las escalas usaremos esta funcion:
verEscalas<-function(cv){
  myarg <- deparse(substitute(cv))
  z<- outer( 1:20,1:20, "+")
  obj<- list( x=1:20,y=1:20,z=z )
  image(obj, col=cv, main=myarg  )
}

#generamos una paleta personalizada
paletaFer<-colorRampPalette(c("red","blue"))
verEscalas(paletaFer(10))
 # paletaFer(10) = genera 10 colores de la paleta personlizada

# otro ejemplo
paletaFer<-colorRampPalette(colors(86),alpha=0.3) # 86="gray38"
verEscalas(paletaFer(20))

# Ejemplo de uso de la paleta
plot(x,y,col=paletaFer(20),pch=20,lwd=10)

#cambiando tamaño con datos:
colorfondo<-paletaFer(20)#[3]
with(df, symbols(x=x, y=y, circles=x/10, inches=1/3,ann=F, bg=colorfondo, fg=NULL))

```
Algo similar pero usando ggplot2:

```{r}

qplot(x, y, data = df, colour=y) + 
    scale_colour_gradientn(colours=colorfondo)# cambia el color de gradiente

ggplot(df, aes(y)) +
    geom_histogram()
     

ggplot(df, aes(y)) +
    geom_histogram(aes(fill=..count..)) +
    scale_colour_gradientn(colours = terrain.colors(5))


paletaFer<-colorRampPalette(colors(6),alpha=0.3) # 86="gray38"
ggplot(df, aes(y)) +
    geom_histogram(aes(fill=..count..)) +
    scale_fill_gradient(colours = rainbow(7))
```



# PINTAR EN UN PDF

```{r eval=FALSE}
# pdf
pdf(file = "myplot.pdf") # abrimos el dispositivo gráfico
#creamos un grafico y lo mandamos al dispositivo pdf
with(faithful,plot(eruptions,waiting))
title(main="Datos de daños Geyser") # sobreescribimos el título
dev.off()# cerramos el dispositivo, para volver a dejar la pantalla por defecto
```

# PINTAR UN PNG

```{r}
png('plot1.png',width = 480, height = 480, units = "px")
hist(df$y, xlab="eje X", main="titulo del grafico", col="red")
dev.off()
```

